【裁判字號】    98,易緝,58
【裁判日期】    980728
【裁判案由】    詐欺
【裁判全文】
臺灣臺南地方法院刑事判決              98年度易緝字第58號
公  訴  人  臺灣臺南地方法院檢察署檢察官
被      告  甲○○
                    （現在臺灣高雄第二監獄另案執行中）
上列被告因詐欺案件，經檢察官提起公訴（97年度偵緝字第874
號）暨移送併辦（97年度偵字第11837號），被告於本院準備程
序中就被訴事實為有罪之陳述，經詢問當事人意見，本院裁定改
依簡式審判程序審理，本院判決如下：
    主  文
甲○○幫助意圖為自己不法之所有，以詐術使人將本人之物交付
，處有期徒刑肆月，如易科罰金，以新臺幣壹仟元折算壹日。
    事  實
一、甲○○能預見詐騙集團經常以取得他人金錢帳戶作為詐欺犯
    行取得不法金錢之重要方法，又對於提供帳戶，雖無引發他
    人萌生犯罪之確信，但仍以縱若有人持以犯罪，亦不違反其
    幫助犯罪之本意，而基於幫助詐騙集團以轉帳匯款方式取得
    詐欺不法金錢之不確定犯意，於民國（下同）96年11月底起
    至同年12月3日前之期間內某日，在臺南市○區○○路路邊
    ，以新臺幣（下同）3,000元之代價，將其所申辦之華南商
    業銀行仁德分行帳戶（帳戶：000000000000號）之存摺、提
    款卡及密碼，提供予不詳年籍、姓名綽號「阿成」之成年男
    子，用以幫助詐騙集團成員為詐欺犯罪後，將款項存入上開
    帳戶內，藉以獲取詐欺所得。嗣不詳詐騙集團成員意圖為自
    己不法之所有，於96年12月3日某時許，以電話向丙○○佯
    稱其先前購書時誤設定成分期付款，須依指示操作提款機作
    變更云云，致丙○○信以為真，陷於錯誤，而依指示操作位
    於高雄縣橋頭鄉○○路橋頭郵局之自動櫃員機後，於同日晚
    間9時49分，自其所有之彰化銀行北臺中分行帳戶遭轉帳新
    臺幣（下同）3,731元至甲○○上開帳戶。上開詐騙集團成
    員又意圖為自己不法之所有，於96年12月3日晚間8時許，撥
    打電話向丁○○佯稱其先前時誤設定成自動扣款，須依指示
    操作提款機作變更云云，致使丁○○不疑有他，陷於錯誤，
    而依指示操作高雄市西子灣郵局之自動櫃員機後，於同日晚
    間10時40分許，自其所有之臺灣銀行帳戶轉帳13,365元至甲○○上開帳戶。嗣丙○○、丁○○發覺有異，始知受騙，報
    警循線查獲上情。
二、案經臺南縣警察局歸仁分局報告臺灣臺南地方法院檢察署檢
    察官偵查起訴及臺南縣警察局歸仁分局報請臺灣臺南地方法
    院檢察署檢察官移送併辦。
    理  由
一、按本件被告甲○○所犯係死刑、無期徒刑、最輕本刑為3年
    以上有期徒刑以外之罪，其於準備程序就前揭被訴事實為有
    罪之陳述，經本院告知簡式審判程序之旨，並聽取其與公訴
    人之意見後，認無不得或不宜改依簡式審判程序進行之處，
    爰依刑事訴訟法第273條之1第1項，裁定本件改依簡式審判
    程序審理，合先敘明。
二、上開事實，業據被告甲○○於審理時坦承不諱（見本院易緝
    卷第25、31頁），並有被害人丙○○、丁○○於警詢時之指
    訴可佐，再有郵局自動櫃員機交易明細表2紙、華南商業銀
    行仁德分行帳戶開戶資料及存款往來明細表等件附卷可稽，
    足認被告前開自白與事實相符，可信為真正。綜上，本件事
    證明確，被告犯行堪予認定。
三、按刑法上之幫助犯，係對於犯罪與正犯有共同之認識，而以
    幫助之意思，對於正犯資以助力，而未參與實施犯罪之行為
    者而言（最高法院75年度臺上字第1509號、88年度臺上字第
    1270號判決亦同此意旨）。是以如未參與實施犯罪構成要件
    之行為，而係出於幫助之意思提供助力，即屬幫助犯，而非
    共同正犯。被告僅提供帳戶讓被害人存入款項，其行為性質
    上僅可認為係詐欺取財構成要件以外之幫助行為，尚難遽認
    係與前述詐欺行為人本於共同犯罪之犯罪聯絡，而有參與或
    分擔向被害人等詐欺之犯行。核被告甲○○基於幫助詐騙集
    團犯刑法第339條第1項詐欺取財犯罪之故意，而犯上開之罪
    ，應依刑法第30條第1項前段規定，論以詐欺取財罪之幫助
    犯，並依同條第2項之規定，按正犯之刑度減輕之。被告以
    一個提供上開帳戶之行為，幫助不法詐騙集團成員2次詐騙
    取財犯行，應認被告係以一行為同時觸犯二個幫助詐欺取財
    罪，為同種想像競合犯，應依刑法第55條前段規定，從一情
    節較重之幫助詐欺取財罪處斷。至於移送併辦部分（即被害
    人丁○○遭騙部分），與前開經起訴判決有罪之犯行部分（
    即被害人丙○○部分），有想像競合犯之裁判上一罪關係，
    為起訴效力所及，本院當併予審究。爰審酌被告提供帳戶幫
    助犯罪，使犯罪易於脫免處罰，難為追查，於上開帳戶致使
    被害人等受有金錢損害，亦即提供金融帳戶予人從事不法之
    使用，造成警方查緝詐欺集團受阻，致使詐騙集團猖獗，受
    害民眾增加，等同助長犯行，暨被告於審理中坦承犯行，業
    已賠償被害人丙○○之受騙金錢損失等一切情狀，認為檢察
    官求處之有期徒刑5月，尚嫌過重，故量處如主文所示之刑
    ，並諭知易科罰金之折算標準，以示懲儆。
據上論斷，應依刑事訴訟法第273條之1第1項、第299條第1項前
段，刑法第30條第1項前段、第2項、第339條第1項、第55條前段
、第41條第1項前段，刑法施行法第1條之1第1項、第2項前段，
判決如主文。
本案經檢察官乙○○到庭執行職務。
中    華    民    國    98    年    7     月    28    日
                  刑事第十庭  法  官  盧鳳田
以上正本證明與原本無異。
如不服本判決應於收受本判決後10日內向本院提出上訴書狀，並
應敘述具體理由。如未敘述上訴理由者，應於上訴期間屆滿後20
日內向本院補提理由書狀（均須按他造當事人之人數附繕本）「
切勿逕送上級法院」。
                              書記官  黃憶筑
中    華    民    國    98    年    7     月    28    日
附錄本件論罪科刑法條：
刑法第339條第1項：
意圖為自己或第三人不法之所有，以詐術使人將本人或第三人之
物交付者，處五年以下有期徒刑、拘役或科或併科一千元以下罰
金。


司法院資訊處製作；財團法人民間司法改革基金會備份。
